臺灣新北地方法院刑事判決
111年度金簡上字第41號
上  訴  人  
即  被  告  詹豐遠


上列上訴人即被告因違反洗錢防制法等案件，不服本院於中華民
國110年12月24日所為110年度金簡字第184號第一審刑事簡易判
決（聲請簡易判決處刑案號：110年度偵字第30322號、第31102
號、第31989號），提起上訴，及檢察官移送併辦（111年度偵字
第6839號），本院管轄之第二審合議庭改適用通常程序審理，並
自為第一審判決如下：
    主  文
原判決撤銷。
詹豐遠幫助犯洗錢防制法第十四條第一項之洗錢罪，處有期徒刑
肆月，併科罰金新臺幣壹萬元，罰金如易服勞役，以新臺幣壹仟
元折算壹日。
    事  實
一、詹豐遠依其智識程度及生活經驗，可預見將自己之金融帳戶
    （含提款卡及密碼）提供予真實姓名年籍不詳之人使用，常
    與財產犯罪密切相關，且可預見金融帳戶被他人利用以遂行
    詐欺犯罪及隱匿、掩飾犯罪所得財物或財產上利益，竟仍基
    於幫助他人實施詐欺取財犯罪及幫助洗錢之不確定故意，於
    民國110年4月26日19時53分許，在新北市新莊區五工二路上
    之某全家便利商店，將其所申設之中華郵政股份有限公司帳
    號000-00000000000000號帳戶（下稱郵局帳戶）、彰化商業
    銀行帳號000-00000000000000號帳戶（下稱彰化銀行帳戶）
    、台北富邦商業銀行帳號000-00000000000000號帳戶（下稱
    富邦銀行帳戶）之存摺與金融卡，透過便利超商店到店之方
    式，寄送予真實姓名年籍不詳、Line暱稱「洪嘉澤金融貸款
    專員」之成年人（下稱「洪家澤」）所指定之「李德華」，
    並以Line將上開帳戶之提款卡密碼傳送予「洪家澤」，而以
    此方式將本案帳戶提供予「洪家澤」及所屬詐欺集團（下稱
    本件詐欺集團）成員使用。嗣本件詐欺集團即共同意圖為自
    己不法之所有，基於詐欺取財、洗錢之犯意聯絡，於附表一
    編號1至6所示時間，以附表一編號1至6所載方式，向附表一
    所列之陳羿萍等6人施以詐術，致其等均陷於錯誤，而於附
    表一編號1至6所述時間，匯款如附表一編號1至6所示金額之
    款項至本案郵局、彰化銀行、富邦銀行帳戶內，該等款項旋
    遭本件詐欺集團成員提領一空，而以此方式製造金流之斷點
    ，掩飾特定犯罪所得之來源及去向。嗣陳羿萍等人發覺受騙
    ，報警處理，方循線查悉上情。
二、案經陳羿萍、李易宗、陳昱廷、紀宛玲訴由新北市政府警察
    局新莊分局，陳伍妹訴由臺南市政府警察局新營分局，分別
    移送臺灣新北地方檢察署檢察官偵查後聲請以簡易判決處刑
    及移送併辦。
    理  由
一、證據能力之認定：
　　按刑事訴訟法第159條之5規定：「被告以外之人於審判外之
    陳述，雖不符刑事訴訟法第159條之1至第159條之4之規定，
    而經當事人於審判程序同意作為證據，法院審酌該言詞陳述
    或書面陳述作成時之情況，認為適當者，亦得為證據（第1
    項）。當事人或辯護人於法院調查證據時，知有第159條第1
    項不得為證據之情形，而未於言詞辯論終結前聲明異議者，
    視為有前項之同意（第2項）。」本院以下援引之被告詹豐
    遠以外之人於審判外之言詞或書面陳述，雖屬傳聞證據，惟
    當事人明知此情，而未於本院審理過程中聲明異議，本院審
    酌上開證據資料製作時之情況，尚無違法不當及證明力明顯
    過低之瑕疵，與本案待證事實復具有相當關連性，以之作為
    證據應屬適當。揆諸前揭規定，認該等證據資料均得為證據
    。至非供述證據部分，並無事證顯示係實施刑事訴訟程序之
    公務員因違背法定程序而取得，復經本院依法踐行調查程序
    ，皆應有證據能力。
二、認定事實之理由及證據：
　　訊據被告固坦承本案郵局、彰化銀行、富邦銀行帳戶為其本
    人所申設之事實，惟矢口否認有何幫助詐欺取財、幫助洗錢
    之犯行，辯稱：伊當時缺現金，手機接收到貸款訊息，內有
    對方Line的ID，伊遂加對方Line好友，對方暱稱為「洪嘉澤
    金融貸款專員」（下稱「洪嘉澤」），「洪嘉澤」要伊提供
    名下金融帳戶提款卡，稱要匯錢進伊帳戶，美化伊的帳戶，
    使伊帳戶看起來好像有薪資入帳之假象，如此銀行貸款審核
    較易通過；伊當時不疑有他，即依指示將本案郵局、彰化、
    富邦銀行帳戶之提款卡以超商店到店之方式寄送至「洪嘉澤
    」指定地點，「洪嘉澤」收到帳戶資料後曾以Line詢問伊提
    款卡密碼，待伊告知密碼後就無法與「洪嘉澤」取得聯繫，
    才知道遭到詐騙集團利用云云。經查：
  ㈠本案郵局、彰化銀行、富邦銀行帳戶係被告所申辦，並經被
    告於事實欄一所載時地，以超商店到店方式寄送與真實姓名
    年籍不詳自稱「洪嘉澤」之成年人等節，有本案郵局、彰化
    銀行、富邦銀行帳戶基本資料各1份在卷為憑（見110年度偵
    字第30322號卷【下稱偵卷一】第13頁、第15頁，110年度偵
    字第31102號卷【下稱偵卷二】第7頁），復為被告所不爭（
    見偵卷一第3至4頁、第52至53頁，偵卷二第3至4頁，110年
    度偵字第31989號卷【下稱偵卷三】第4至8頁，本院111年度
    金簡上字第41號卷【下稱本院卷】第151頁、第226頁）。又
    附表一編號1至6所示之告訴人及被害人因本件詐欺集團成員
    以附表一編號1至6所載之方式施用詐術，致其等均陷於錯誤
    ，而於附表一編號1至6所述時間分別匯款如附表一編號1至6
    所列金額之款項至本案郵局、彰化銀行、富邦銀行帳戶內等
    情，亦有本案郵局帳戶之客戶歷史交易清單、彰化銀行帳戶
    存摺存款帳號資料及交易明細查詢、台北富邦銀行帳戶對帳
    單細項各1份（見偵卷一第13頁、第16至17頁，偵卷二第8頁
    ）及附表二編號1至6所列之證據可佐。是被告所申辦之本案
    郵局、彰化銀行、富邦銀行帳戶確係遭詐欺集團成員作為詐
    騙告訴人及被害人匯款之用之事實，應堪認定。
  ㈡被告雖以前詞置辯，然按刑法上之故意，可分為直接故意與
    不確定故意（間接故意），所謂「不確定故意」，係指行為
    人對於構成犯罪之事實，預見其發生而其發生並不違背其本
    意者，刑法第13條第2項定有明文。又基於申辦貸款之意思
    提供提款卡及密碼與對方時，是否同時具有幫助詐欺取財之
    不確定故意，並非絕對對立、不能併存之事，亦即縱係因申
    辦貸款業務而與對方聯繫接觸，但於提供提款卡及密碼與對
    方時，依行為人本身之智識能力、社會經驗、與對方互動之
    過程等情狀，如行為人對於其所提供之帳戶資料，已預見被
    用來作為詐欺取財等非法用途之可能性甚高，惟仍心存僥倖
    認為不會發生，而將該等金融機構帳戶資料提供他人使用，
    已足認其對於自己利益之考量遠高於他人財產法益是否因此
    受害乙節，並容任該等結果發生而不違背其本意，自仍應認
    行為人具有幫助詐欺取財之不確定故意，而成立幫助詐欺取
    財罪。再不法詐欺人士為獲取他人金融帳戶，所運用之說詞
    、手段不一，即便直接出價向他人購買金融帳戶資料使用，
    衡情亦不會對提供金融帳戶之人承認將利用該帳戶資料作為
    詐騙他人之工具，否則提供帳戶之人明知他人欲以自己之身
    分資料從事詐騙他人之不法行為，自身極可能遭受刑事訴追
    處罰，豈有為眼前小利而交付金融帳戶之理？是以無論不法
    詐欺人士直接價購或藉工作、辦理貸款等名目吸引他人提供
    金融帳戶，差別僅在於係提供現實之對價或將來之利益吸引
    他人交付金融帳戶，然該等行為均係以預擬之不實說詞，利
    用他人僥倖心理巧取帳戶資料，在本質上並無不同。故金融
    帳戶提供者是否涉及幫助詐欺罪行，應以其主觀上有無預見
    該金融帳戶資料可能被作為詐欺使用，而仍輕率交付他人，
    非謂不法詐欺人士只要係以工作、貸款等其他名目騙取金融
    帳戶，該提供金融帳戶之人即當然不成立犯罪。
  ㈢再者，金融存款帳戶，事關存戶個人財產權益之保障，屬個
    人理財之工具，若該帳戶之存摺與金融卡、密碼相結合，則
    專屬性、私密性更形提高，除非本人或與本人具密切親誼關
    係者，難認有何正當理由可交付予他人，稍具通常社會歷練
    與經驗法則之一般人亦均應有妥為保管該等物品，防止被他
    人冒用之認知，縱偶因特殊情況須將該等物品交付予他人，
    亦必深入瞭解該他人之可靠性與用途，再行提供使用；況申
    請開設金融帳戶並無任何特殊資格、門檻限制，一般人皆能
    以存入最低開戶金額之方式申請，同一人復得在不同金融機
    構申請複數金融帳戶使用，此乃眾所週知之事實；且參諸近
    年來利用人頭帳戶以行詐騙之事屢見不鮮，詐騙集團以購物
    付款方式設定錯誤、中獎、退稅、家人遭擄、信用卡款對帳
    、提款卡密碼外洩、疑似遭人盜領存款等事由，詐騙被害人
    至金融機構櫃檯電匯，抑或持提款卡至自動櫃員機依其指示
    操作，使被害人誤信為真而依指示操作轉出款項至人頭帳戶
    後，詐騙集團再利用車手將款項提領一空之詐騙手法，層出
    不窮，此亦經政府多方宣導、披載，提醒一般民眾勿因一時
    失慮而誤蹈法網，輕易交付自己名義申辦之金融帳戶予他人
    ，反成為協助他人犯罪之工具。從而，苟不以自己名義申辦
    金融帳戶，反以各種名目向他人蒐集或取得金融帳戶，帳戶
    所有人應有蒐集或取得帳戶者可能藉以從事不法犯行暨隱藏
    真實身分之合理懷疑及認識，此實為參與社會生活並實際累
    積經驗之一般人所可揣知。本件被告係一智識程度正常之成
    年人，學歷為二專畢業，且曾從事洗衣店、人力資源、送貨
    司機等工作（見偵卷一第52頁反面，本院卷第225頁），並
    非年幼無知或與社會長期隔絕之人，是依其智識能力及社會
    生活經驗，對於上情自無不知之理，然被告竟僅憑Line聯繫
    ，即貿然聽信未曾謀面之「洪嘉澤」之要求，任意以寄送方
    式交付本案郵局、彰化銀行、富邦銀行帳戶之存摺、金融卡
    等物，並以Line告知提款卡密碼，足見被告對「洪嘉澤」可
    能以上開帳戶供作詐欺取財之非法用途，且其提供該等帳戶
    予「洪嘉澤」使用，恐有為他人掩飾、隱匿犯罪所得之去向
    之虞等節，確實有所預見。
  ㈣又依現今不論係銀行或民間貸款實務，除須提供個人之身分
    證明文件當面核對外，並須敘明其個人之工作狀況、收入金
    額及相關之財力證明資料，俾供銀行或民間貸款機構透過徵
    信調查申請人之債信後，決定是否核准貸款，以及所容許之
    貸款額度。若因信用不佳以致無法循金融機構管道借貸，必
    須向民間貸放者（如地下錢莊）尋求資助，對方通常會要求
    提供抵押品作為擔保；如為小額借款，至少會要求提出薪資
    證明等財力證明，及簽發本票作為擔保，並會說明貸款金額
    、期間、利息、還款方式、未依約還款後果等借貸重要約定
    事項。況上述貸款程序頂多僅須提供存摺封面或告知金融機
    構名稱、戶名、帳號，以供撥款，豈有須將帳戶金融卡及密
    碼一併交付之理，如此一來，不僅於借款業者核貸撥款後，
    帳戶所有人無法領取款項使用，亦將使借款業者核貸撥入帳
    戶之款項處於隨時可能遭他人領取之狀態。是依一般人之社
    會生活經驗，借貸者若見他人不以其還款能力之相關資料作
    為判斷貸款與否之認定，亦不要求提供抵押或擔保品，反而
    要求借貸者交付銀行帳戶存摺、提款卡及密碼，衡情借貸者
    對於該等銀行帳戶可能供他人作為財產犯罪之不法目的使用
    ，當有合理之預期，且被告於偵查中自承其曾向中國信託、
    花旗銀行貸款，當時對方並未要求其交付銀行帳戶之存摺、
    提款卡與密碼等語（見偵卷ㄧ第52頁），足見被告於案發前
    即有向銀行借貸之經驗，則其理應明瞭「洪嘉澤」允諾其僅
    須提供帳戶存摺、金融卡、提款密碼即可讓銀行核貸，明顯
    與一般銀行辦理貸款之流程有悖。再衡以被告於警詢、檢察
    事務官詢問時供稱其先前有問過銀行，銀行表示因其有欠債
    ，故協商過後無法貸款，其方轉向代辦業者求助，對方（即
    「洪嘉澤」）乃要求其提供本件帳戶之存摺、金融卡及密碼
    等資料俾憑製作虛偽之財力證明等語（見偵卷一第3至4頁、
    第52至53頁，偵卷二第3至4頁），則被告應可明瞭依其存款
    、收入、債信等情況，恐無法取信於金融機構而獲得貸款，
    然其卻只憑「洪嘉澤」片面之詞，即將本案郵局、彰化銀行
    、富邦銀行帳戶之存摺、金融卡及密碼交予不曾見面、彼此
    間亦無任何堅強信賴基礎之「洪嘉澤」，顯然被告已察覺上
    開金融帳戶可能被利用作為收受、提領贓款之用，且款項一
    經提領後，即產生遮斷資金流動軌跡而逃避國家追蹤處罰之
    效果，惟其為求獲得貸款款項，經權衡自身利益及他人可能
    遭詐騙所受損失後，仍依「洪嘉澤」之指示交付本案金融帳
    戶資料，容任「洪嘉澤」任意使用該等金融帳戶，其主觀上
    有幫助他人實施詐欺取財及洗錢犯罪之不確定故意，灼然甚
    明。
  ㈤綜上所述，被告前揭所辯，與卷附證據資料及常情有違，均
    不足採。本件事證明確，被告犯行堪以認定，應依法論科。
三、論罪科刑及撤銷原判決之理由：
  ㈠罪名與罪數：
　　按刑法第30條之幫助犯，係以行為人主觀上有幫助故意，客
    觀上有幫助行為，即對於犯罪與正犯有共同認識，而以幫助
    意思，對於正犯資以助力，但未參與實行犯罪之行為者而言
    。幫助犯之故意，除需有認識其行為足以幫助他人實現故意
    不法構成要件之「幫助故意」外，尚需具備幫助他人實現該
    特定不法構成要件之「幫助既遂故意」，惟行為人只要概略
    認識該特定犯罪之不法內涵即可，無庸過於瞭解正犯行為之
    細節或具體內容。此即學理上所謂幫助犯之「雙重故意」。
    又金融帳戶乃個人理財工具，依我國現狀，申設金融帳戶並
    無任何特殊限制，且可於不同之金融機構申請多數帳戶使用
    ，是依一般人之社會通念，若見他人不以自己名義申請帳戶
    ，反而收購或借用別人之金融帳戶以供使用，並要求提供提
    款卡及告知密碼，則提供金融帳戶者主觀上如認識該帳戶可
    能作為對方收受、提領特定犯罪所得使用，對方提領後會產
    生遮斷金流以逃避國家追訴、處罰之效果，仍基於幫助之犯
    意，而提供該帳戶之提款卡及密碼，以利洗錢實行，仍可成
    立一般洗錢罪之幫助犯（最高法院刑事大法庭108年度台上
    大字第3101號刑事裁定意旨參照）。被告將本案郵局、彰化
    銀行、富邦銀行帳戶提供予不詳之詐騙行為人，使之得持以
    對附表一編號1至6所示之告訴人及被害人施行詐術，致其等
    均陷於錯誤，並依指示匯款至上開帳戶，已如前述。被告所
    為固未直接實行詐欺取財、掩飾或隱匿特定犯罪所得之本質
    、來源、去向、所在之構成要件行為，惟其提供本案金融帳
    戶之存摺、提款卡及密碼予詐騙之人，確對本案詐欺行為人
    遂行詐欺取財、掩飾或隱匿特定犯罪（詐欺取財罪屬洗錢防
    制法第3條第2款之特定犯罪）所得之本質、來源、去向、所
    在資以助力，有利詐欺取財及洗錢之實行。故核被告所為，
    係犯刑法第30條第1項、第339條第1項之幫助詐欺取財罪，
    及刑法第30條第1項、洗錢防制法第14條第1項之幫助一般洗
    錢罪。再被告以一提供本案郵局、彰化銀行、富邦銀行帳戶
    之幫助行為，供本件詐欺集團詐騙附表一編號1至6所列之告
    訴人與被害人使用，並使其等皆陷於錯誤匯入款項，致分別
    受有如附表一編號1至6所示之損害，係以一行為同時觸犯數
    幫助詐欺取財罪及數幫助一般洗錢罪，侵害不同之財產法益
    ，為想像競合犯，應依刑法第55條規定，從一重論以幫助一
    般洗錢罪處斷。
　㈡刑之減輕事由：　
　　⒈被告係基於幫助之犯意，而並未實際參與詐欺犯行，所犯
      情節較正犯輕微，為幫助犯，爰衡酌其犯罪情節，依刑法
      第30條第2項規定減輕其刑。
　　⒉按犯洗錢防制法第14條、第15條之罪，在偵查或審判中自
      白者，減輕其刑，同法第16條第2項定有明文。而所謂「
      自白」，係指犯罪嫌疑人或被告對自己之犯罪事實全部或
      主要部分為肯認供述之意。至其動機或目的如何，為被動
      抑自動，簡單或詳盡，一次或數次，自白後有無翻異，皆
      非所問（最高法院111年度台上字第2188、2190號刑事判
      決意旨參照）。查被告於本院準備程序時，就其提供帳戶
      予本件詐欺集團使用涉犯幫助洗錢乙節為肯認之表示（見
      本院卷第147頁、第151頁），雖其嗣於本院言詞辯論終結
      時翻異前供，改口否認有何幫助洗錢犯行，揆諸前開說明
      ，仍應認被告就幫助洗錢罪之主要構成要件事實於審判中
      有所自白，爰依洗錢防制法第16條第2項規定減輕其刑，
      並與上開減輕（刑法第30條第2項）事由，依法遞減之。
  ㈢移送併辦之說明：
　　原聲請簡易判決處刑意旨雖未論及告訴人紀宛伶遭詐騙部分
    之犯罪事實，惟此部分犯罪事實與檢察官原聲請簡易判決處
    刑且經本院論罪科刑部分，有想像競合犯之裁判上一罪關係
    ，嗣於被告上訴後，經檢察官移送本院併辦審理（移送併辦
    案號：111年度偵字第6839號），依審判不可分之原則，本
    院自仍應併予審究，附此敘明。
　㈣原審以被告罪證明確，予以論罪科刑，固非無見；然查：
    ⒈被告依「洪嘉澤」指示交付本案郵局、彰化銀行、富邦銀
      行帳戶之存摺、金融卡及密碼，堪認其已預見該等金融帳
      戶可能遭他人作為收受、提領詐欺所得使用，並藉此製造
      金流斷點乙情，卻仍提供上開帳戶資料予「洪嘉澤」，以
      供「洪嘉澤」所屬詐欺集團成員持以掩飾、隱匿特定犯罪
      所得之去向及所在，核其所為，除構成刑法第30條第1項
      前段、第339條第1項之幫助詐欺取財罪，亦觸犯刑法第30
      條第1項、洗錢防制法第14條第1項之幫助洗錢罪，業經本
      院說明如前，則原判決認被告僅成立幫助詐欺取財罪，而
      未構成檢察官聲請簡易判決處刑所主張之幫助洗錢罪，容
      有未洽。
    ⒉又按第一審法院依被告在偵查中之自白或其他現存之證據
      ，已足認定其犯罪者，得因檢察官之聲請，不經通常審判
      程序，逕以簡易判決處刑；檢察官聲請以簡易判決處刑之
      案件，經法院認為有刑事訴訟法第451條之1第4項但書之
      情形者，應適用通常程序審判之；又對於簡易判決之上訴
      ，準用刑事訴訟法第三編第一章及第二章除第361條外之
      規定，刑事訴訟法第449條第1項、第452條、第455條之1
      第3項分別定有明文。依此，法院對於案情甚為明確之輕
      微案件，固得因檢察官之聲請，逕以簡易程序判決處刑，
      惟仍應以被告在偵查中之自白或其他現存之證據，已足認
      定其犯罪者為限，始能防冤決疑，以昭公允。且於裁判上
      一罪之案件，倘其中一部分犯罪不能適用簡易程序者，全
      案應依通常程序辦理之，乃訴權不可分、程序不可分之法
      理所當然。從而，管轄第二審之地方法院合議庭受理簡易
      判決上訴案件，除應依通常程序審理外，其認案件有前述
      不能適用簡易程序之情形者，自應撤銷原判決，逕依通常
      程序為第一審判決，始符法制（最高法院108年度台非字
      第15號刑事判決意旨參照）。原審既認被告於本案所為並
      未構成檢察官聲請簡易判決處刑所指之刑法第30條第1項
      前段、洗錢防制法第14條第1項之幫助洗錢罪，揆諸前揭
      說明，即應適用通常程序審理，並就此部分為「不另為無
      罪之諭知」；然原審卻就全案逕以簡易判決處刑，而僅於
      理由中說明被告本案所涉犯行不另構成幫助洗錢罪，可認
      原審就本案適用簡易判決處刑，實有違誤。
    ⒊另按刑罰之量定，固屬法院自由裁量之職權行使，刑事審
      判之量刑，旨在實現刑罰權之分配的正義，故法院對科刑
      判決之被告量刑，應符合罪刑相當原則，使罰當其罪，以
      契合人民之法律感情。此所以刑法第57條明定科刑時應審
      酌一切情狀，尤應注意該條所列各款情形，以為科刑輕重
      之標準（最高法院95年度台上字第1779號刑事判決意旨參
      照）。再法院對於被告之量刑，亦應受比例原則與平等原
      則等一般法律原則之支配，以期達成客觀上之適當性、相
      當性與必要性之價值要求；又行為人犯後悔悟之程度，是
      否力謀恢復原狀或與被害人達成和解，及其後是否能確實
      履行和解條件，以彌補被害人之損害，均攸關於法院判決
      量刑之審酌，且基於「修復式司法」理念，國家亦有責權
      衡被告接受國家刑罰權執行之法益與確保被害人損害彌補
      之法益，務必使二者間在法理上力求衡平（最高法院108
      年度台上字第4387號刑事判決意旨參照）。查被告提起本
      件上訴後仍否認本案犯行，惟其業與告訴人紀宛伶成立調
      解，約定賠償8萬元等情，有本院111年度司簡上附民移調
      字第9號調解筆錄1份附卷可參（見本院卷第207至208頁）
      ，原判決不及審酌及此，對本案所為之刑罰量定，尚有未
      合。
    ⒋此外，檢察官移送併辦部分（即附表一編號6部分），雖未
      據檢察官聲請簡易判決處刑，惟此與業經聲請簡易判決處
      刑之犯罪事實（即附表一編號1至編號5部分）有想像競合
      犯之裁判上一罪關係，自為聲請簡易判決處刑效力所及，
      業經本院說明如前，原審未及併予審酌被告此部分幫助洗
      錢等犯行，亦有未當。
    ⒌被告於本院準備程序時坦承犯罪，原審未及適用洗錢防制
      法第16條第2項之規定予以減刑，於法自有未合。
    ⒍綜上，被告上訴否認有幫助詐欺及幫助洗錢之犯行，雖無
      理由，然其上訴後已與告訴人紀宛伶達成調解，是其請求
      從輕量刑，為有理由，且原判決就法律適用部分亦有前揭
      可議之處，自應由本院管轄之第二審合議庭撤銷改判，並
      逕依通常程序為第一審判決。
  ㈣量刑：
　　爰以被告之責任為基礎，審酌其提供帳戶予他人作為詐欺取
    財工具，增加告訴人與被害人尋求救濟及治安機關查緝犯罪
    之困難，且因被告提供上開帳戶，使告訴人與被害人受騙匯
    入之款項經提領後，即難以追查犯罪所得去向，而得以切斷
    特定犯罪所得與犯罪行為人間之關係，助長詐欺犯罪之猖獗
    、危害國內金融交易秩序，所為實不足取；兼衡其素行（見
    卷附臺灣高等法院被告前案紀錄表）、智識程度、家庭與經
    濟狀況（見本院卷第225至226頁），暨其犯罪動機、手段、
    目的、情節、被害人及告訴人所受損害，及其犯後雖一度於
    本院準備程序時坦認犯罪，然於其餘訴訟階段皆否認犯行；
    又其雖業與告訴人紀宛伶成立調解，惟迄今尚未與附表一編
    號1至5所示之告訴人及被害人達成和解或賠償渠等損失等一
    切情狀，量處如主文第2項所示之刑，並就併科罰金部分，
    諭知易服勞役之折算標準，以示處罰。
  ㈤沒收：
    ⒈被告固將本案郵局、彰化銀行、富邦銀行帳戶之存摺、金
      融卡及密碼交付他人遂行詐欺取財及洗錢之犯行，惟依卷
      內事證，尚無積極證據足認被告有因交付帳戶而取得任何
      不法利益，自不生利得剝奪之問題，亦不須就正犯所獲得
      之犯罪所得負沒收、追徵之責。從而，即無宣告沒收其犯
      罪所得之適用。
    ⒉另按犯第14條之罪，其所移轉、變更、掩飾、隱匿、收受
      、取得、持有、使用之財物或財產上利益，沒收之，雖為
      洗錢防制法第18條第1項前段所明定，惟本案被告所為係
      洗錢防制法第14條第1項洗錢罪之幫助犯，其犯罪態樣與
      實施犯罪之正犯有異，所處罰者乃其提供助力之行為本身
      ，而非正犯實施犯罪之行為，因此幫助犯不適用責任共同
      之原則，對於正犯所移轉、變更、掩飾、隱匿、收受、取
      得、持有、使用之財物或財產上利益，自毋庸為沒收之宣
      告，併此敘明。
  ㈥末按適用簡易判決處刑之案件，所科之刑以宣告緩刑、得易 
    科罰金之有期徒刑及拘役或罰金為限，此觀刑事訴訟法第37
    8條、第449條第3項規定甚明。又刑事訴訟法第455條之1第3
    項規定，對於簡易判決之上訴，準用同法第三編第一章及第
    二章之規定。是管轄第二審之地方法院合議庭受理簡易判決
    上訴案件，應依通常程序審理。其認案件有刑事訴訟法第45
    2條所定第一審應適用通常程序審判而不得適用簡易程序審
    判之情形者，應撤銷原簡易判決，逕依通常程序為第一審判
    決（參最高法院92年度台非字第352號刑事判決意旨）。查
    被告既經本院論罪科刑結果，已不符合得為簡易判決處刑之
    情形，除撤銷原判決外，並應逕行改依第一審通常程序判決
    之，如不服本判決，仍得於法定上訴期間內，向管轄之第二
    審法院提起上訴。
據上論斷，應依刑事訴訟法第452條、第451條之1第4項但書第2
款、第455條之1第1項、第3項、第369條第1項前段、第364條、
第299條第1項前段，洗錢防制法第14條第1項、第16條第2項，刑
法第11條前段、第30條第1項前段、第2項、第339條第1項、第55
條、第42條第3項，刑法施行法第1條之1第1項，判決如主文。
本案經檢察官謝承勳偵查後聲請以簡易判決處刑及檢察官洪三峯
移送併辦，由檢察官顏汝羽、王江濱於本審到庭實行公訴。　　
中　　華　　民　　國　　111 　年　　10 　　月　 19　　日
                  刑事第七庭  審判長法  官  彭全曄
　
                                    法  官  白承育
　
                                    法  官  劉思吟
以上正本證明與原本無異。
如不服本判決應於收受送達後20日內向本院提出上訴書狀，並應
敘述具體理由；其未敘述上訴理由者，應於上訴期間屆滿後20日
內向本院補提理由書（均須按他造當事人之人數附繕本）「切勿
逕送上級法院」。
                                    書記官  廖俐婷
中　　華　　民　　國　　111 　年　　10　　月　　21　　日
附錄本案論罪科刑法條全文：
洗錢防制法第14條：
有第二條各款所列洗錢行為者，處7 年以下有期徒刑，併科新臺
幣5 百萬元以下罰金。
前項之未遂犯罰之。
前二項情形，不得科以超過其特定犯罪所定最重本刑之刑。
中華民國刑法第30條第1項：
幫助他人實行犯罪行為者，為幫助犯。雖他人不知幫助之情者，
亦同。
中華民國刑法第339條：
意圖為自己或第三人不法之所有，以詐術使人將本人或第三人之
物交付者，處5 年以下有期徒刑、拘役或科或併科50萬元以下罰
金。
以前項方法得財產上不法之利益或使第三人得之者，亦同。
前二項之未遂犯罰之。
附表一（幣別：新臺幣/元，匯款時間以詹豐遠本案郵局帳戶客
戶歷史交易清單、彰化銀行帳戶存摺存款帳號資料及交易明細查
詢、富邦銀行帳戶對帳單細項為準）：
編號 告訴人 被害人 詐騙時間 詐騙方式 匯款時間 金額 （新臺幣) 銀行帳戶 1 告訴人 陳羿萍（起訴書附表編號1） 110年4月29日16時37分許 詐欺集團不詳成員於110年4月29日16時37分許，撥打電話予陳羿萍，自稱係網路購物客服人員，並佯稱陳羿萍先前於網路訂購商品時，將取貨付款商品誤設為分期付款，將每月扣款，需依指示操作網路銀行APP以取消設定云云，致陳羿萍陷於錯誤，依指示匯款。 110年4月29日17時05分許 49,989元 郵局帳戶     110年4月29日17時12分許 49,986元 彰化銀行帳戶 2 告訴人 李易宗（起訴書附表編號2） 110年4月29日16時20分許 詐欺集團不詳成員於110年4月29日16時20分許，撥打電話予李易宗 ，自稱係社群軟體FB寵物管家客服人員，並謊稱如要取消訂單，需依指示至自動提款機取消設定云云，致李易宗陷於錯誤，依指示匯款。 110年4月29日16時45分許 29,985元 郵局帳戶     110年4月29日17時04分許 29,985元 郵局帳戶 3 告訴人 陳昱廷（起訴書附表編號3） 110年4月29日16時5分許 詐欺集團不詳成員於110年4月29日16時05分許，撥打電話予陳昱廷，自稱係「CAJR」服飾客服人員，並誆稱陳昱廷先前於網路訂購商品時，公司系統誤將陳昱廷設為VIP會員，將每月扣款，需依指示操作網路銀行APP以取消設定云云，致陳昱廷陷於錯誤，依指示匯款。 110年4月29日16時51分許 26,123元 郵局帳戶 4 被害人 蘇莉婷（起訴書附表編號4） 110年4月29日16時28分許 詐欺集團不詳成員於110年4月29日16時28分許，撥打電話予蘇莉婷，自稱係誠品電商平台，並訛稱蘇莉婷先前於網路訂購商品時，因系統錯誤將其設為黃金會員，將每月扣款會員費用，需依指示操作網路銀行以取消設定云云，致蘇莉婷陷於錯誤，依指示匯款。 110年4月29日17時09分許 49,985元 富邦銀行帳戶     110年4月29日17時20分許 49,985元 富邦銀行帳戶 5 告訴人 陳伍妹（起訴書附表編號5） 110年4月28日20時49分許 詐欺集團不詳成員於110年4月28日20時49分許，撥打電話予陳伍妹，自稱係車貸公司人員，並佯稱陳伍妹先前有借車貸，因公司已經將續借款項匯入帳戶，若不需續借，需依指示操作自動櫃員機以取消云云，使陳伍妹陷於錯誤，依指示匯款。 110年4月28日22時01分許 29,985元 彰化銀行帳戶 6 告訴人紀宛伶（111年度偵字第6839號移送併辦意旨書） 110年4月26日16時42分許 詐欺集團不詳成員於110年4月29日16時42分許，撥打電話予紀宛伶，自稱係誠品公司客服人員，謊稱紀宛伶先前於網路訂購商品時，因會計操作失誤，誤將其設為經銷商會員，將自動重複扣款，需依指示操作網路銀行以取消設定云云，使紀宛伶陷於錯誤，依指示匯款。 110年4月29日17時05分許 49,123元 富邦銀行帳戶 
附表二：
編號 犯罪事實 證據清單 1 附表一編號1 ⑴告訴人陳羿萍於警詢之指訴（偵卷一第5至6頁） ⑵告訴人陳羿萍所提網路銀行交易明細與華南銀行帳戶存摺封面翻拍照片（偵卷一第25頁） 2 附表一編號2 ⑴告訴人李易宗於警詢之指訴（偵卷一卷第7頁） ⑵告訴人李易宗提供之玉山銀行、中國信託銀行自動櫃員機交易明細、詐欺集團來電紀錄截圖與兆豐銀行帳戶存摺封面翻拍照片（偵卷一第26至27頁） 3 附表一編號3 ⑴告訴人陳昱廷於警詢之指訴（偵卷一第8至9頁） ⑵告訴人陳昱廷提出之國泰世華銀行自動櫃員機交易明細（偵卷一第28頁） 4 附表一編號4 被害人蘇莉婷於警詢之指訴（偵卷二第5頁） 5 附表一編號5 ⑴告訴人陳伍妹於警詢之指訴（偵卷三第9至13頁） ⑵告訴人陳伍妹提供之台新銀行自動櫃員機交易明細、詐騙集團來電紀錄截圖（偵卷三第31至32頁） 6 附表一編號6 ⑴告訴人紀宛伶於警詢中之指訴（111年度偵字第726號卷第3至6頁） ⑵告訴人紀宛伶提供之網路銀行交易明細翻拍畫面、詐欺集團來電紀錄截圖（111年度偵字第726號卷第7至8頁）